臺灣高等法院高雄分院刑事判決
111年度交上易字第116號
上  訴  人  臺灣屏東地方檢察署檢察官
被      告  施振聖


上列上訴人因被告過失傷害案件，不服臺灣屏東地方法院110年
度交易字第373號，中華民國111年7月8日第一審判決（起訴案號
：臺灣屏東地方檢察署110年度偵字第6877號），提起上訴，本
院判決如下：
    主  文
上訴駁回。
    理  由
一、公訴意旨略以：被告施振聖考領有小型車普通駕駛執照，於
    民國110年4月14日15時38分許，駕駛車牌號碼000-0000號自
    用小客車，沿屏東縣屏東市和生路一段817巷由北往南方向
    行駛，本應注意超車時應與右側車輛保持併行安全距離，而
    當時天候晴、日間自然光線、柏油路面乾燥、無缺陷、無障
    礙物、視距良好，並無不能注意之情事，竟貿然直行，未注
    意與右側車輛保持安全距離，適有告訴人湯素貞騎乘車牌號
    碼000-0000號普通重型機車，沿屏東縣屏東市和生路一段81
    7巷同向行駛，因閃避不及（未碰撞），導致告訴人人車倒
    地，受有頭部外傷併顱內出血、左骨盆骨折、左頭皮撕裂傷
    、背部挫傷等傷害。因認被告涉犯刑法第284條前段過失傷
    害罪嫌等語。
二、按犯罪事實應依證據認定之，無證據不得認定犯罪事實；不
    能證明被告犯罪者，應諭知無罪之判決，刑事訴訟法第154
    條第2項、第301條第1項分別定有明文。又檢察官對於起訴
    之犯罪事實，仍應負提出證據及說服之實質舉證責任。倘其
    所提出之證據，不足為被告有罪之積極證明，或其指出證明
    之方法，無從說服法院以形成被告有罪之心證，基於無罪推
    定之原則，自應為被告無罪判決之諭知（最高法院111年度
    台上字第1967號判決意旨參照）。再被害人就被害經過所為
    之指述，不得作為認定犯罪之唯一證據，應調查其他補強證
    據，以擔保其指證、陳述確有相當之真實性。申言之，被害
    人之陳述如無瑕疵，尚且就其他方面調查與事實相符，始足
    採為科刑之基礎，倘其陳述尚有瑕疵，則在未究明前，遽採
    為論罪科刑之根據，即難認為適法。此所謂無瑕疵，係指被
    害人所為不利被告之陳述，與社會上之一般生活經驗或卷附
    其他客觀事證並無矛盾；所謂就其他方面調查認與事實相符
    ，則非僅以援用之旁證足以證明被害結果為已足，尤須綜合
    一切積極佐證，除認定被告確為加害人之外，在推理上無從
    另為其他合理原因之假設而言（110年度台上字第5020號判
    決意旨參照）。
三、公訴意旨認被告涉犯前開過失傷害罪嫌，係以告訴人湯素貞
    於警詢及偵訊之證述、告訴人之屏基醫療財團法人屏東基督
    教醫院（下稱屏基醫院）診斷證明書、道路交通事故現場圖
    、道路交通事故調查報告表㈠、㈡，以及監理電子閘門查詢車
    籍、駕籍結果、現場蒐證照片等證據，為其主要論據。
四、訊據被告固坦認其有於上揭時間，駕駛前開自用小客車沿屏
    東縣屏東市和生路一段817巷由北往南方向行駛之事實，惟
    堅決否認有何過失傷害犯行，辯稱：我開車要超越告訴人的
    機車時，有保持安全距離，當天是因為有聽到一聲巨響，發
    覺有機車倒地，為了救人，我才停車救護告訴人的等語。經
    查：
　㈠被告有於110年4月14日15時38分許，駕駛上開小客車沿屏東
    縣屏東市和生路一段817巷由北往南方向行駛，於該路段超
    越同向原騎乘在其右前方之告訴人機車後不久，告訴人人車
    倒地，並因此受有頭部外傷併顱內出血、左骨盆骨折、左頭
    皮撕裂傷、背部挫傷等傷害之事實，為被告所不否認，並有
    道路交通事故調查報告表㈠、㈡、屏東縣政府警察局勤務指揮
    中心受理110報案紀錄單、告訴人之屏基醫院診斷證明書、
    現場蒐證照片等在卷可參（見警卷第51至53頁、第61頁、第
    63頁、第73至93頁），是此部分之事實，堪以認定。
　㈡就本件交通事故發生過程為何，證人即告訴人湯素貞於110年
    4月30日警詢時表示：我不清楚肇事經過，等我醒來時，人
    已經在醫院了。而且我也不清楚肇事前有無發現對方車輛、
    雙方距離多遠、自己在發現危險時作何反應等語（見警卷第
    35頁所附之道路交通事故談話紀錄表所載）；於110年6月23
    日警詢時則陳稱：對方（指被告）車輛從我車左側超車，事
    故發生前，我有發現對方車輛與我車距離很近，我車往右閃
    避等語（見警卷第24頁）；於110年6月24日警詢陳述：當時
    因為對方（指被告）車很緊靠我的車，我受到驚嚇故將車輛
    往右閃避，不慎自摔倒地；於110年8月19日偵訊陳稱：當時
    有一台車子從我的後面過來，他離我的車子很近，我就很緊
    張，因為嚇到才摔倒等語（見偵卷第31頁）；於原審結證稱
    ：我騎車後面有一台車開到我旁邊，離我很近，兩車約兩隻
    手的距離（經當庭測量約為30公分），我嚇到要閃邊，所以
    跌倒，我沒有感覺兩車有碰到等語（見原審卷第78至80頁）
    。觀之證人湯素貞所述，可知其於距車禍之日（即110年4月
    14日）僅約2星期餘之110年4月30日警詢，不僅就肇事經過
    ，甚或肇事前有無發現對方車輛、雙方距離多遠、自己在發
    現危險時作何反應等，均明確表示「不清楚」，然嗣自距車
    禍至少2月餘之110年6月23日起即可明確知悉車禍過程，甚
    且於距車禍發生日已1年2月餘之原審111年6月14日審判時，
    更能陳述當時兩車距離約「兩隻手的距離」，實與一般人因
    時間經過而常有記憶模糊之情況有違，是其前開就有關車禍
    發生經過所為陳述之憑信性，實值斟酌，尚難遽為被告不利
    之認定。
　㈢公訴意旨雖以告訴人所騎乘之機車倒地後，於地面上產生之
    刮地痕呈現「左後往右前」靠路邊之方向偏離，而非單純產
    生「直行」之刮痕，因而認告訴人確實係為閃避被告所駕駛
    之汽車，始往路邊偏駛。惟查，事發地點路面確實有一自左
    後往右前路邊方向延伸之刮地痕，固有道路交通事故現場圖
    （見警卷第49頁）及現場照片（見警卷第76至77頁）在卷可
    按。然告訴人所騎乘之機車係左側車身倒地，且左側駐車架
    有未收起之情形，亦有現場照片可證（見警卷第75頁下方照
    片、第89頁），而依告訴人機車此種倒地態樣，可推知其機
    車倒地前之受力點應係在於機車左側下方處，惟被告與告訴
    人均稱被告之汽車並未撞及告訴人之機車，則顯見告訴人機
    車左側下方之受力來源並非被告之汽車撞擊所致。又倘若告
    訴人係因受驚嚇，為閃避自左後方行駛而來之被告汽車而向
    右閃避，於兩車未接觸之情形下，依告訴人機車偏行方向及
    操控點於機車上方（即由告訴人操控機車龍頭閃避）之常理
    ，應為右側車身倒地，亦無可能如本案般之左側車身倒地。
    再者，告訴人所騎乘之機車左側駐車架確有未收妥之情形，
    前已述及，故實無法排除告訴人係因自身騎乘之機車左側駐
    車架未收妥，致駐車架刮地後，向左傾倒之可能性。另雖迄
    肇事地點，告訴人已行駛有一段距離而未發生因駐車架未收
    而致機車傾倒之情事，然駐車架未收是否致機車傾倒，與機
    車行駛是否轉彎、偏移，及路面是否平整或坡度如何甚有關
    聯，自難僅以前情，即反推機車是否傾倒必與駐車架無關，
    進而為被告不利之認定。復縱認告訴人確係為閃避被告之汽
    車而往右偏移摔車，然駕車習慣及應變能力因人而異，尚無
    從僅因告訴人受有驚嚇摔車，即逕認係被告未保持安全超車
    距離所致。
　㈣綜上，檢察官認被告涉嫌上開過失傷害犯行，所憑之證據既
    存有上開疑點，則檢察官所提出之證據方法，尚難認業已達
    於通常一般之人均不致有所懷疑，而得確信其為真實之程度
    ，無從說服本院形成被告有罪之心證，揆諸首揭說明，自不
    能遽為被告犯有前揭被訴犯行之認定。此外，復查無其他積
    極證據足以證明被告有何被訴之過失傷害犯行，其犯罪核屬
    不能證明，依刑事訴訟法第301第1項規定，自應為被告無罪
    之諭知。
五、原審因而為被告無罪之判決，核無不合。檢察官上訴仍執詞
    指摘原判決不當，為無理由，應予駁回。
據上論結，應依刑事訴訟法第368條，判決如主文。
本案經檢察官翁逸玲提起公訴，檢察官葉幸真提起上訴，檢察官
郭振昌到庭執行職務。
中　　華　　民　　國　　111 　年　　12　　月　　6 　　日
                    刑事第三庭  審判長法  官  吳進寶
                                      法  官  陳億芳
                                      法  官  徐美麗
以上正本證明與原本無異。
本判決不得上訴。
中　　華　　民　　國　　111 　年　　12　　月　　6 　　日
                                      書記官  吳宗霖